臺灣高等法院臺中分院刑事裁定　
111年度聲再字第19號
再審聲請人  
即受判決人  張俊湧（原名張鈞翔）



代  理  人  林秀夫律師
上列再審聲請人即受判決人因違反毒品危害防制條例等案件，對
於本院110年度上訴字第350號，中華民國110年5月5日第二審確
定判決（原審案號：臺灣臺中地方法院109年度訴字第1505號，
起訴案號：臺灣臺中地方檢察署109年度偵字第12777號），聲請
再審，本院裁定如下：
    主  文
再審及停止刑罰執行之聲請均駁回。
    理  由
一、本件再審聲請意旨略以：（一）原確定判決採信證人張景煬
    、林鴻文之證述，其採證違反刑事訴訟法第154、155條之無
    罪推定原則與嚴格證據裁判主義，亦違反同條例第160條規
    定，未能查得聲請人犯罪之積極證據，反以臆測之詞，為認
    定犯罪事實之憑據，違反證據法則、論理法則；（二）原確
    定判決漏未審酌張景煬於一審曾證述其與聲請人具有異常之
    私密關係，顯見兩人間之「交易」僅止於合資購買，原確定
    判決就此重要證據漏未審酌，致認定事實錯誤，另聲請人拒
    絕警方授意供出上手及曾供述於分配毒品時無賺取價差等語
    ，在在證明本案止於合購、分食，與販毒無涉，另本件款項
    之交付，採公開之匯款方式，與一般販毒之方式迥異，並提
    出再證1至4為證；（三）原確定判決違反刑事訴訟法第98條
    、第156條、第158-4條，犯罪事實欄一（四）部分，警方所
    取得之證據無證據能力，然原確定判決認定警方之釣魚行為
    有別於陷害教唆，此乃重大違失，足以影響事實之認定；（
    四）聲請人患有思覺失調症，行為時是否具有刑法第19條第
    1項所示行為不罰之情，請向臺中榮民總醫院查明真相，並
    提出再證5為據，爰依刑事訴訟法第420條第1項第6款聲請再
    審，請准為開始再審之裁定，並裁定停止刑罰之執行等語。
二、按法院認為無再審理由者，應以裁定駁回之，刑事訴訟法第
    434條第1項定有明文。又按刑事訴訟法第420條第1項第6款
    原規定有罪之判決確定後，因發現確實之新證據，足認受有
    罪判決之人應受無罪、免訴、免刑或輕於原判決所認罪名之
    判決者，得聲請再審，而上開規定所指「發現之新證據」，
    若係判決前已經當事人提出或聲請調查之證據，經原法院捨
    棄不採者，即非該條款所謂發現之新證據，不得據為聲請再
    審之原因。嗣刑事訴訟法第420條第1項第6款、第3項分別修
    訂為：「有罪之判決確定後，因發現新事實或新證據，單獨
    或與先前之證據綜合判斷，足認受有罪判決之人應受無罪、
    免訴、免刑或輕於原判決所認罪名之判決者，為受判決人之
    利益，得聲請再審」、「所謂新事實或新證據，指判決確定
    前已存在或成立而未及調查斟酌，及判決確定後始存在或成
    立之事實、證據」。故修正後所謂發現之新事實、新證據，
    不以該事證於事實審法院判決前業已存在為限，即判決確定
    後始存在或成立之事實、證據，亦屬之。惟須該事證本身可
    單獨或與先前已經存在卷內之各項證據資料綜合判斷觀察，
    認為足以動搖原有罪之確定判決，而為受判決人無罪、免訴
    、免刑或輕於原判決所認罪名之判決者為限，始得聲請再審
    。倘未具備上開要件，即不能據為聲請再審之原因。是依上
    開規定，無論修法前後，於判決確定前已存在或成立，且經
    法院調查及斟酌之證據，均非該條款規定所謂之「新證據」
    ，即不能據為聲請再審之原因（最高法院104年度台抗字第2
    01、331號裁定意旨參照）。準此，修正後刑事訴訟法第420
    條第1項第6款之所謂「新事實」、「新證據」，依同條第3
    項之規定，自仍須以作成確定判決之原審法院「未及調查、
    斟酌」者為限；判決確定後始存在或成立之事實、證據固不
    待言，倘受判決人提出者為判決確定前已存在或成立之事實
    、證據，但該等事實、證據在判決確定前業由原審法院本於
    職權或依當事人之聲請或提出，在審判程序中為調查之提示
    、辯論，並依調查之結果，本於論理法則、經驗法則及證據
    法則，經斟酌取捨證據後認定事實，既已對該等證據資料為
    價值判斷，無論最終在確定判決中已本於自由心證論述其取
    捨判斷之理由，抑或捨棄不採而未敘明其捨棄不用之理由，
    甚或認與該案起訴、判決之犯罪事實無直接關連、無證據價
    值而有意不採，核此均非屬未為審酌，自非前開規定所稱之
    「未及調查斟酌」之情形，該等事實、證據仍非上開所謂之
    「新事實」或「新證據」。是聲請再審之理由，如僅係對原
    確定判決認定事實之再次爭辯，或對原確定判決採證認事職
    權之行使，徒憑己見任意指摘，或對法院依職權取捨證據持
    相異評價，俱非屬新事實或新證據之提出，而與前揭再審規
    定不符，自無准予再審之餘地。再按刑事訴訟之再審制度，
    係為確定判決認定事實錯誤而設之救濟程序，故為受判決人
    利益聲請再審者，必其聲請合於刑事訴訟法第420條第1項第
    1款至第6款或第421條所定之情形，始得為之，此與非常上
    訴程序旨在糾正確定裁判之審判違背法令者，並不相同，如
    對於確定裁判認係以違背法令之理由聲明不服，則應依非常
    上訴程序尋求救濟（最高法院108年度台抗字第1289號刑事
    裁定意旨參照）。
三、經查：
(一)聲請再審意旨（二）主張聲請人僅係與他人合購、分食毒品
    ，與販毒無涉，並提出張景煬之警詢筆錄、聲請人於本案一
    審時所提出之答辯狀、張景煬於本案一審法院審理時之證述
    筆錄、臺灣臺中地方檢署函覆本案一審法院之函文（即再證
    1至4）為據，然此僅屬聲請人單方片面認定，經比對原確定
    判決案卷，上述再證1至4所示資料，均存於原確定判決卷宗
    內，非屬新事實或新證據，且上開聲請意旨經聲請人曾為主
    張，並經原確定判決調查審酌，此有原確定判決在卷可稽【
    參酌原確定判決理由貳、一、（原確定判決第3至8頁）】。
    從而，上開聲請意旨所舉事由，無非係對原確定判決本於論
    理法則、經驗法則及證據法則，所為證據取捨及事實認定，
    徒憑己意再事爭執，尚非有新事實或新證據，核與刑事訴訟
    法第420條第1項第6款之規定不符，顯非適法之再審事由，
    是聲請人聲請再審，顯然無理由。
(二)按刑事訴訟法第429條之3第1項規定，固賦予聲請人得釋明
    再審事由所憑之證據及其所在，同時請求法院調查之權利，
    法院認有必要者，應為調查，以填補聲請人於證據取得能力
    上之不足。惟聲請人以發現新事實或新證據為由聲請再審，
    並聲請調查證據，法院依前述第429條之3第1項規定應為調
    查者，乃指依該證據之內容形式上觀察，無顯然之瑕疵，可
    以認為足以動搖原確定判決，惟若無法院協助，一般私人甚
    難取得者而言。例如釋明原確定判決所憑之鑑定方法、鑑定
    儀器、所依據之特別知識或科學理論為錯誤或不可信，請求
    法院送鑑定；抑或以該判決確定前未存在之鑑定方法或技術
    ，就原有之證據為鑑定，發現其鑑定結果有足以影響原判決
    之情事，而該鑑定結果為法院以外之其他機關所保管，聲請
    人未能取得者，始得聲請法院調取該鑑定結果。此與於刑事
    審判程序，當事人為促使法院發現真實，得就任何與待證事
    實有關之事項，聲請調查證據，且法院除有同法第163之2條
    第2項各款所示情形外，皆應予調查之境況，截然不同（最
    高法院109年度台抗字第38號裁定意旨參照）。聲請意旨（
    四）固請求向臺中榮民總醫院查明聲請人行為時是否具有刑
    法第19條第1項所示行為不罰之情，並提出臺中榮民總醫院1
    11年3月8日門診醫療檢查單、該院111年1月12日開立之診斷
    證明書（即再證5）為據，惟該等證據並無未經法院協助一
    般私人甚難取得之情形，是難認聲請人就此得以請求法院調
    查證據，免除其提出足以證明再審事由存在證據之義務，且
    從形式上觀察，亦顯非足以動搖原確定判決之證據，揆諸上
    揭裁定意旨，本院認無再予調查之必要。
(三)又再審程序係為原確定判決認定事實錯誤而設之救濟程序，
    而非常上訴程序則在糾正原確定判決法律上之錯誤，如對原
    確定判決係以違背法令之理由聲明不服，則應依非常上訴程
    序尋求救濟，聲請意旨（一）（三）所指，係以原確定判決
    違反刑事訴訟法刑事訴訟法第154、155條、第160條、第98
    條、第156條、第158-4條等規定而請求救濟，聲請人既係就
    原確定判決係屬違背法令或適用法律不當情形為聲請理由，
    然此核屬非常上訴之範疇，即應由最高檢察署檢察總長審酌
    是否提起非常上訴予以救濟，現行制度下，尚與聲請再審事
    由無涉。是以，聲請意旨上開所指，核與再審程序係就認定
    事實是否錯誤之救濟制度無涉，聲請人此部分聲請即與法律
    上程序有違，亦應予駁回。
(四)至於刑事訴訟法關於再審編雖於109年1月8日增訂第429條之
    2「聲請再審之案件，除顯無必要者外，應通知聲請人及其
    代理人到場，並聽取檢察官及受判決人之意見。但無正當理
    由不到場，或陳明不願到場者，不在此限。」然該條仍賦予
    法官確認是否為「顯無必要」之權限，如依聲請意旨，從形
    式上觀察，聲請顯有理由而應裁定開始再審；或顯無理由而
    應予駁回，例如提出之事實、證據，一望即知係在原確定判
    決審判中已提出之證據，經法院審酌後捨棄不採，而不具備
    新規性之實質要件，並無疑義者；或顯屬程序上不合法且無
    可補正，例如聲請已逾法定期間、非屬有權聲請再審之人、
    對尚未確定之判決為聲請、以撤回或法院認為無再審理由裁
    定駁回再審聲請之同一原因事實聲請再審等，其程序違背規
    定已明，而無需再予釐清，且無從命補正，當然無庸依上開
    規定通知到場聽取意見之必要，庶免徒然浪費有限之司法資
    源（最高法院109年度台抗字第263號裁定意旨參照）。本院
    既認本件再審之聲請程序違背規定，且無從補正，自無通知
    聲請人及其代理人到場聽取意見之必要，併此指明。
四、綜上，原確定判決已於理由中詳述依卷附證據資料，足資證
    明聲請人之犯行，並據為論罪之依據。聲請意旨所舉事由及
    聲請調查證據，均難認符合刑事訴訟法第420條第1項第6款
    之要件，聲請人聲請本件再審，為無理由，應予以駁回。本
    件再審聲請既經駁回，其停止刑罰執行之聲請即失所依附，
    應併予駁回。
據上論斷，應依刑事訴訟法第第434條第1項，裁定如主文。
中　　華　　民　　國　　111 　年　　1 　　月　　26　　日
            刑事第六庭　  審判長法　官　張  靜  琪
                                法　官　鍾  貴  堯
                                法　官　劉  柏  駿
以上正本證明與原本無異。
如不服本裁定，得於收受送達後十日內向本院提出抗告書狀（須
附繕本）。因疫情而遲誤不變期間，得向法院聲請回復原狀。

                                書記官  林  巧  玲 

中　　華　　民　　國　　111 　年　　1 　　月　　26　　日